臺灣高等法院交通事件裁定　　　　　　　　 94年度交抗字第485號
抗告人即
受處分人　 甲○○
上列抗告人因違反道路交通管理處罰條例案件，不服臺灣板橋地
方法院94年度交聲字第350號，中華民國94年6月7日第一審裁定
（起訴案號：臺灣板橋地方法院檢察署），提起抗告，本院裁定
決如下：
    主  文
抗告駁回
    理  由
一、本件原舉發機關即臺北市政府警察局交通警察大隊以抗告人
    即異議人即受處分人甲○○所有車牌號碼為ＣＫＹ─三九三
    號之重型機車，於民國（下同）九十三年十二月十日十六時
    十一分許，行經臺北市○○路○段時，於路面繪設「禁行機
    車」標字之車道上行駛，有不依規定車道行駛之違規行為，
    經警員當場拍照採證，並以受處分人所有之機車有違反道路
    交通管理處罰條例第四十五條第十三款（舉發通知單贅引第
    一項）規定之事實掣單逕行舉發違規事實。嗣原處分機關乃
    據之依道路交通管理處罰條例第四十五條第十三款（裁決書
    贅引第一項）之規定，於九十四年三月七日以板監違字第裁
    四一─ＡＹ0000000號裁決書處罰鍰六百元，並依同
    條例第六十三條第一項第一款（裁決書漏載第一款），記違
    規點數乙點。以上有舉發通知單、裁決書及臺北市政府警察
    局萬華分局九十四年二月三日北市警萬分交字000000
    0000○號書函在卷可稽。而抗告人於抗告人狀內亦不否
    認於路面繪設「禁行機騎車」標字之車道上騎行機車，此部
    分違規事實，洵堪認定。
二、抗告人原聲明異議意旨略以：異議人固不否認於上開時、地
    確有騎乘機車行駛設置有禁行機車標字車道之事實，惟為該
    路段往南方向之慢車道，於通過與桂林路之交岔路口後，因
    車道擴增之故，原行駛於慢車道之機車如持續直線行駛，即
    會進入上開有標示禁行機車標字之車道，是該處所劃設之禁
    行機車標字顯有不當，實難令異議人甘服，爰依法聲明異議
    ，請求撤銷原處分云云。
三、原審審理結果以：按「禁行機車」標字，用以告示本車道禁
    止機器腳踏車通行，繪設於路段起點，路段過長時，得於路
    段中加繪之，道路交通標誌標線號誌設置規則第一百七十八
    條定有明文。次按機器腳踏車行駛之車道及轉彎，應依標誌
    或標線之規定行駛；又機器腳踏車，不在規定車道行駛者，
    處新臺幣（下同）六百元以上一千八百元以下罰鍰；汽車駕
    駛人有第四十五條之情形者，除依原條款處罰鍰外，並予記
    違規點數乙點，道路交通安全規則第九十九條第一項前段、
    道路交通管理處罰條例第四十五條第十三款、第六十三條第
    一項第一款亦有明文規定。再按「汽車駕駛人之行為有左列
    情形之一，當場不能或不宜攔截製單舉發者，得對汽車所有
    人逕行舉發處罰：‧‧‧六其他違規行為經以科學儀器取得
    證據資料者。」，道路交通管理處罰條例第七條之二第一項
    第六款亦規定有明文。本件抗告人即異議人於上揭時地騎乘
    車牌號碼ＣＫＹ─三九三號重型機車行駛設置有禁行機車標
    字之車道之事實，業據異議人自承明確，並有採證照片乙幀
    在卷可佐，足為認定。異議人雖執前開情詞置辯，惟依卷附
    採證照片及異議人自行繪製之現場圖所示，該舉發地點係劃
    設有多車道之路段，於受處分人機車行駛車道之右側有未繪
    設禁行機車標字之兩線車道可供機車行駛（即外側第一、第
    二車道），則異議人騎乘機車行駛該路段於通過中華路一段
    、桂林路口後，客觀上並無不能依規定車道行駛於外側第一
    、第二車道之情形。且立法機關立法授權道路主管機關得以
    禁制標誌規範道路使用限制，立法目的在於考量各路段地形
    環境、道路品質、人車多寡等具體情況，由主管機關規範之
    ，以期避免危險發生並維護交通秩序。本件依上開採證照片
    及異議人自行繪製之現場圖所示，中華路一段南向車道於通
    過桂林路口後，因路幅加寬而增加外側二車道，並於外側二
    車道以外之其他車道均繪設禁行機車標字，故原行駛於中華
    路一段外側慢車道之車輛如於通過桂林路口後仍繼續直線行
    駛，確會進入上開有標示禁行機車標字之車道，然此實係因
    應該處路幅加寬之特殊狀況，客觀上並無明顯不妥之處。機
    車駕駛人亦無不能於通過中華路一段、桂林路口時，依規定
    車道偏右駛入外側第一、第二車道之情形，尚難認主管機關
    （即臺北市政府交通局）於該標字之繪設有何失當之處，是
    異議人所為之辯解，容無足採。本件事證明確，顯示抗告人
    即異議人有騎乘機車行駛禁行車道之違規事實，因認原處分
    機關依違反道路交通管理處罰條例第四十五條第十三款、第
    六十三條第一項第一款之規定，裁處異議人罰鍰新臺幣六百
    元，並記違規點數乙點，並無不當，因認本件聲明異議為無
    理由予以駁回等語。
四、經核卷證，原審裁定並無不當。抗告意旨雖以：萬華分局回
    函稱已依抗告人對於上揭交通標誌設置有不當疑義一節之申
    訴，將申訴人意見轉知台北市交通管制局等語。倘若台北市
    交通管制局因為抗告人先前的申訴內容，而決定撤銷此一交
    通標誌設置，則萬華分局所憑之禁行機車標線的行政處分，
    將無所依據，自應撤銷原處分云云。本院查，參諸道路交通
    管理處罰條例第二條：「道路交通管理處罰依本條例規定，
    本條例未規定者，依其他法律規定。」及罪刑法定原則之規
    定，行為人之處罰，應依行為時之情節及相關法律規定，本
    件抗告人既有於上開時地騎乘機車行駛禁行車道之違規事實
    ，原審維持原處分機關之處罰，駁回抗告人之異議聲明議，
    即屬有據，抗告人以交通標誌設置可能遭變更之行為後情事
    ，主張原裁定不當，核與前開依行為時法律處罰之原則有違
    ，自非可採，原審認本件異議為無理由，予以駁回，核無違
    誤，抗告為無理由，應予駁回。
五、據上論結，應依道路交通案件處理辦法第26條，刑事訴訟法
    第412條，裁定如主文。
中　　華　　民　　國　　94　　年　　7 　　月　　11　　日
　　　　　　　　　刑事第十二庭  審判長法　官  李文成
　　　　　　　　　　　　　　　　　　  法　官  周盈文
　　　　　　　　　　　　　　　　　　  法　官  官有明
以上正本證明與原本無異。
不得再抗告。
                                      書記官  林蓓瑜
中　　華　　民　　國　　94　　年　　7 　　月　　13　　日
